【裁判字號】    99,簡上,176
【裁判日期】    990730
【裁判案由】    詐欺
【裁判全文】
臺灣高雄地方法院刑事判決             99年度簡上字第176號
上  訴  人
即  被  告  丙○○
上列上訴人即被告因詐欺案件，不服本院高雄簡易庭民國99年2
月26日99年度審簡字第768 號所為之第一審刑事簡易判決（聲請
簡易判決處刑案號：98年度偵字第31373 號），提起上訴，本院
管轄之第二審合議庭判決如下：
    主  文
上訴駁回。
    事  實
一、丙○○前因詐欺案件，經本院以97年度審簡字第4278號判處
    有期徒刑3 月確定，於民國98年5 月22日縮刑期滿執行完畢
    ，猶不知悔改，明知社會上詐騙案件層出不窮，詐欺集團不
    法份子為掩飾不法行徑，避免執法人員之追究及處罰，經常
    利用他人之存款帳戶、印章、存摺、金融卡及密碼轉帳，以
    確保犯罪所得之不法利益並逃避追緝，在客觀上可預見將自
    己申辦之金融帳戶提供他人使用，可能幫助他人從事財產犯
    罪，竟仍基於幫助他人詐欺取財亦不違背其本意之犯意，於
    民國98年8 月29日14時許，在高雄市苓雅區○○○路與廣東
    一街交岔口附近某處超商前，逕將其個人名義所申辦之高雄
    正言郵局帳號0000000-0000000 號帳戶之存摺、金融卡及密
    碼，交與不詳姓名、年籍綽號「小偉」之成年男子使用。嗣
    「小偉」所屬之詐欺集團成員，共同基於意圖為自己不法所
    有之犯意聯絡，於98年8 月29日18時19分許，由該詐欺集團
    姓名年籍不詳成年女性成員以電話聯絡甲○○，詐稱甲○○
    於電腦網路購物時，付款之方式誤設定為分期付款，要求甲
    ○○至提款機操作以取消分期付款之設定等語，致甲○○陷
    於錯誤，而於同日20時43分許，匯款新臺幣（下同）2 萬90
    35元，至該詐欺集團成員指示之丙○○上開高雄正言郵局帳
    戶內。嗣經甲○○發覺遭人詐騙，始報警循線查獲上情。
二、案經高雄市政府警察局苓雅分局報告臺灣高雄地方法院檢察
    署檢察官偵查後聲請以簡易判決處刑。
    理  由
一、關於證據能力之認定
    按被告以外之人於審判外之陳述，雖不符刑事訴訟法第159
    條之1 至第159 條之4 之規定，而經當事人於審判程序同意
    作為證據，法院審酌該言詞陳述或書面陳述作成時之情況，
    認為適當者，亦得為證據，刑事訴訟法第159 條之5 第1 項
    定有明文。查本判決所引用據以認定事實之傳聞證據，檢察
    官及被告雖知該等證據資料為傳聞證據，但於本院審理時均
    表示同意作為證據，本院審酌該等證據資料製作時之情況，
    尚查無違法不當及證明力明顯過低之瑕疵，認為以之作為證
    據應屬適當，揆諸前開法律規定與說明，爰依同法第159 條
    之5 第1 項規定，認該等證據資料均有證據能力。
二、認定犯罪事實所憑之證據及理由
  (一)上開事實，業經上訴人即被告丙○○（下稱被告）於本院審
    理中坦承不諱，核與證人即被害人甲○○、郵局行員劉瑜珍
    於警詢中證述相符，且有被告之高雄正言郵局帳號0000000-
    0000000 號帳戶開戶資料及交易明細（見警卷第12 至13 頁
    ）、被害人甲○○之自動櫃員機交易明細單（見警卷第14頁
    ）在卷可憑，足認被告自白與事實相符，應堪採認。
  (二)次者，在金融機構開設帳戶、請領存摺、金融卡，係針對個
    人身分之社會信用而予以資金流通使用，具有強烈之屬人性
    格，而金融帳戶作為個人理財工具，申請開設並無任何特殊
    之限制，一般民眾皆得以存入最低開戶金額及提供個人身分
    證明之方式申請取得，且同一人均得在不同之金融機構申請
    數個存款帳戶使用，乃眾所週知之事實，苟見有不詳人士向
    他人蒐集金融帳戶使用，自屬可疑，況且近年來社會上各式
    詐財手段迭有所聞，被告對此尚難全然諉為不知。故被告對
    於擅將前開高雄正言郵局帳戶存摺、金融卡、密碼，交與姓
    名年籍不詳之「小偉」，極可能遭濫用於對不特定人訛詐財
    物，並使偵查機關不易循線偵查一節，應有所預見，竟仍然
    為之，主觀上顯有容認前揭犯罪事實發生之意欲，故其確有
    幫助他人利用前開高雄正言郵局帳戶實施詐欺取財犯行之不
    確定故意甚明。
  (三)另依被害人甲○○所述遭詐欺過程觀之，對方均係藉由電話
    交談方式與渠接洽、聯絡，彼此未曾謀面，且查無其他證據
    足資證明被告確有實際參與詐欺犯行。又依卷內事證，僅堪
    證明被告單純將前開高雄正言郵局帳戶交與「小偉」，再由
    「小偉」所屬詐欺集團成員持之作為受騙者匯入款項之用，
    核其性質，應屬詐欺取財構成要件以外之協助行為。是被告
    乃本於幫助意思而為犯罪構成要件以外之行為，至堪認定。
  (四)綜上，被告前揭幫助詐欺之犯行，實堪認定，本案事證明確
    ，應依法論科。
三、論罪科刑
    核被告所為，係犯刑法第30條第1 項前段、第339 條第1 項
    之幫助詐欺取財罪。被告僅係提供上開高雄正言郵局帳戶存
    摺、金融卡及密碼，並未實際參與詐欺過程，是其所為僅屬
    幫助詐欺集團成員詐欺取財犯罪之遂行，應依刑法第30條第
    1 項前段、第2 項規定論以幫助犯，並依正犯之刑度減輕其
    刑。又被告前因詐欺案件，經本院以97年度審簡字第4278號
    判處有期徒刑3 月確定，於98年5 月22日縮刑期滿執行完畢
    ，一節，有臺灣高等法院被告前案紀錄表在卷可按，是被告
    受有期徒刑執行完畢後，5 年內故意再犯本案有期徒刑以上
    之罪，為累犯，應依刑法第47條第1 項規定加重其刑，並依
    法先加後減。原審以被告前揭幫助詐欺犯行事證明確，因而
    適用刑法第30條第1 項前段、第2 項、第339 條第1 項、第
    47條第1 項、第41條第1 項前段，刑法施行法第1 條之1 第
    1 項、第2 項前段，並審酌被告隨意提供其所有之前開金融
    帳戶供他人非法使用，使被害人甲○○因此受騙，受有2 萬
    9035元之損害，復使犯罪難以查緝，並增加被害人向正犯求
    償之困難，所生危害非輕，惟其本身並未實際參與本案詐欺
    取財之犯行，責難性較小，且尚能坦承犯行等一切情形，量
    處有期徒刑4 月，並諭知如易科罰金以1000元折算1 日之折
    算標準，其認事用法均無違誤，量刑亦屬妥適。被告上訴意
    旨略以：被告業與被害人甲○○達成民事和解，原審疏未審
    酌，量刑過重，請求撤銷改判從輕量刑等語，惟按關於刑之
    量定，係實體法上賦予法院得為自由裁量之事項，倘其未有
    逾越法律所規定之範圍，或濫用其權限，即不得任意指摘為
    違法（最高法院75年度台上字第7033號判例意旨參照）；且
    在同一犯罪事實與情節，如別無其他加重或減輕之原因，下
    級審量定之刑，亦無過重或失輕之不當情形，則上級審法院
    對下級審法院之職權行使，原則上應予尊重（最高法院85年
    度台上字第2446號判決意旨參照）。本院審酌被告與被害人
    甲○○於99年2 月28日達成民事和解，約定被告應給付被害
    人甲○○2 萬9000元，並於99年3 月1 日起，每月15日匯款
    1 萬元至被害人甲○○指定之帳戶至全部清償為止，如有一
    期未如期給付，視為全部到期一節，固有和解書在卷可憑（
    見簡上卷第6 頁），惟被告並未如期給付和解金與被害人甲
    ○○，甚於99年5 月21日本院準備程序中稱必於99年6 月15
    日匯款2 萬9000元和解金與被害人甲○○，但遲至99年7 月
    20日本院審判期日仍未給付分毫，有前開準備程序筆錄及本
    院99年7 月19日公務電話紀錄在卷可憑（見院二卷第25、36
    頁），且為被告所是認，足見被告與被害人甲○○簽訂和解
    書後，長期未依約履行，難認有和解誠意，在被告依和解內
    容履行，使被害人甲○○獲得實質之賠償前，難謂原審之量
    刑有何違法失當之處，是被告以上開事由指摘原判決不當，
    為無理由，應予駁回。
據上論斷，應依刑事訴訟法第455 條之1 第1 項、第3 項、第
368 條，判決如主文。
本案經檢察官乙○○到庭執行職務。
中    華    民    國    99    年    7     月    30    日
                  刑事第十五庭  審判長法  官  莊珮君
                                      法  官  王俊彥
                                      法  官  楊國煜
不得上訴。
以上正本證明與原本無異。
中    華    民    國    99    年    7     月    30    日
                                      書記官  王芷鈴
附錄本判決論罪科刑之法條：
刑法第30條
幫助他人實行犯罪行為者，為幫助犯。雖他人不知幫助之情者，
亦同。
幫助犯之處罰，得按正犯之刑減輕之。
刑法第339條
意圖為自己或第三人不法之所有，以詐術使人將本人或第三人之
物交付者，處5 年以下有期徒刑、拘役或科或併科1 千元以下罰
金。
以前項方法得財產上不法之利益或使第三人得之者，亦同。
前二項之未遂犯罰之。

司法院資訊處製作；財團法人民間司法改革基金會備份。
